【裁判字號】    95,台上,6959
【裁判日期】    951214
【裁判案由】    強盜
【裁判全文】
最高法院刑事判決            九十五年度台上字第六九五九號
上  訴  人  甲○○
上列上訴人因強盜案件，不服台灣高等法院中華民國九十五年八
月三十日第二審更審判決（九十五年度上更(一)字第四六三號，起
訴案號：台灣板橋地方法院檢察署九十三年度偵字第一三二九一
號），提起上訴，本院判決如下：
    主  文
上訴駁回。
    理  由
按刑事訴訟法第三百七十七條規定，上訴於第三審法院，非以判
決違背法令為理由，不得為之。是提起第三審上訴，應以原判決
違背法令為理由，係屬法定要件。如果上訴理由書狀並未依據卷
內訴訟資料，具體指摘原判決不適用何種法則或如何適用不當，
或所指摘原判決違法情事，顯與法律規定得為第三審上訴理由之
違法情形，不相適合時，均應認其上訴為違背法律上之程式，予
以駁回。本件上訴意旨略稱：(1)、原判決論處上訴人準強盜罪而
有攜帶兇器之加重強盜罪刑，然查上訴人係於搶得被害人項鍊得
手後，即跑往機車處準備逃離現場，共犯鄭文淵為何突然臨時起
意，和被害人衝突拉扯，進而持機車大鎖攻擊被害人，均非上訴
人所能預見，因此鄭文淵或可能觸犯準強盜罪並有加重事由，但
就上訴人而言，並無證據證明在行搶之前已至使乙○○處於不能
抗拒之程度，且亦難認與鄭文淵有準強盜罪之犯意聯絡及行為分
擔，且上訴人應只觸犯搶奪罪刑，原判決對上訴人上揭答辯未說
明不採之理由，除有判決不備理由之違法外，其論處上訴人上揭
罪刑，亦顯然違誤。(2)、又上訴人於民國九十二年五月二十八日
另案犯有搶奪罪，且亦經判處罪刑確定，原判決未予免訴判決，
於法亦屬違誤。(3)、原判決認定上訴人與鄭文淵見被害人獨自一
人騎乘機車，認有機可乘，即由上訴人藉故擋住乙○○去路，由
上訴人搶奪乙○○脖子上所戴之項鍊一條，乙○○見狀伸手欲搶
回項鍊，詎上訴人為防護贓物竟囑鄭文淵毆打乙○○等情，理由
欄仍以乙○○證稱：「我要伸手搶回，站我後面的就以大鎖敲我
的右側頭部」、「項鍊遭扯下後，我伸手要搶回來，還沒有搶到
，就被打了」、「項鍊遭搶走，我準備要搶回，同一時間我被打
，才不能抗拒」等語，惟最高法院前已指摘上訴人攔下乙○○，
鄭文淵即持機車大鎖朝乙○○頭部揮擊，至使乙○○不能抗拒，
同時由上訴人動手強取乙○○脖子上之項鍊，與原判決引用前揭
證據資料不符，有判決理由矛盾之違法，且對上訴人動手行搶當
時，是否已使乙○○達到不能抗拒之程度，原判決亦未詳加調查
，當然違背法令。(4)、原判決雖引乙○○之供述，認上訴人有叫
鄭文淵打伊等語，但乙○○並無法提供完整之供述，且其自承被
打時已快暈了，即無明確證據證明確是上訴人囑鄭文淵毆打乙○
○，原判決竟據為論處上訴人加重強盜罪刑，自有適用法則不當
之違法。(5)、原審法院於審理時均未傳喚證人乙○○及共犯鄭文
淵到庭供上訴人詰問及依法具結，卻於理由欄逕行引據渠等供述
為論罪之依據，不當剝奪上訴人詰問權之行使，亦屬違背法令云
云。
惟查原判決認定上訴人有本件加重準強盜犯行，因而撤銷第一審
科刑之判決，改判論處上訴人共同犯準強盜罪而有刑法第三百二
十一條第一項第三款罪刑，係依憑證人乙○○、鄭文淵之證詞、
上訴人自白（有參與搶奪，鄭文淵有打乙○○）等證據，資為判
決之基礎，並敘明(一)、上訴人動手搶奪乙○○脖子上所戴之項鍊
後，乙○○因欲伸手搶回項鍊，上訴人為防護贓物，乃囑鄭文淵
毆打乙○○，鄭文淵即當場持機車柺杖鎖一付，朝乙○○之頭部
揮擊，而當場施以強暴等情，足見上訴人就防護贓物，而當場施
以強暴之準強盜犯行，與鄭文淵間亦有犯意之聯絡，上訴人否認
構成準強盜犯行，亦無足取。(二)、上訴人另指伊於九十一年八月
十七日所犯另案強盜罪部分，罪名為強盜罪，而本案所犯罪名係
準強盜罪，二罪間自不得成立連續犯，本案非上開確定判決效力
所及。(三)、按本案供犯罪所用之機車枴杖鎖雖未扣案，但其為鐵
製，具相當之重量，為吾人日常生活經驗可知，若持該柺杖鎖朝
人之身體攻擊，客觀上對於人之生命、身體將造成傷害，觀諸被
害人乙○○頭部受傷縫合十二針甚明，是該機車枴杖鎖雖未扣案
供法院勘驗，但其屬刑法第三百二十一條第一項第三款之兇器，
委無足疑等理由綦詳，按諸卷存資料，並非無據。又原判決係認
定上訴人在搶得乙○○之項鍊後，為防護贓物叫鄭文淵毆打乙○
○，並非行搶之前之實施強暴，且準強盜罪所實施之強暴、脅迫
亦不以至使不能抗拒為必要，再準強盜罪與搶奪罪構成要件不同
，不能成立連續犯，又證人乙○○、鄭文淵均已於第一審審理時
到庭，接受檢察官與辯護人交互詰問，且賦予上訴人詰問或對質
之機會，且上訴人於原審法院並未再聲請傳訊證人，且稱無其他
證據調查，有筆錄可憑，原審未再贅予傳喚，核與刑事訴訟法第
一百九十六條規定並無不合。上訴意旨(2)(3)(5)均非上訴第三審之
適法理由，其餘上訴意旨對原審已調查明確並於判決內論駁或說
明之事項，徒憑己見重為事實上之爭辯或任意指摘，均與法律規
定得為第三審上訴理由之違法情形不相適合。綜上說明，應認
本件上訴違背法律上之程式，予以駁回。
據上論結，應依刑事訴訟法第三百九十五條前段，判決如主文。
中    華    民    國  九十五  年  十二    月  十四    日
                      最高法院刑事第七庭
                          審判長法官  呂  潮  澤
                                法官  吳  昆  仁
                                法官  孫  增  同
                                法官  趙  文  淵
                                法官  吳      燦
      本件正本證明與原本無異
                                      書  記  官
中    華    民    國  九十五  年  十二    月  二十一  日
                                                      Ｋ


司法院資訊處製作；財團法人民間司法改革基金會備份。
